【裁判字號】    91,小上,102
【裁判日期】    920103
【裁判案由】    給付管理費
【裁判全文】
臺灣臺中地方法院民事判決  九十一年度小上字第一○二號
    上  訴  人  甲○○○
    訴訟代理人  羅威士
    被  上訴人  松竹新郡管理委員會
    法定代理人  吳麗敏
    訴訟代理人  溫阿婉
右當事人間請求給付管理費事件，上訴人對於中華民國九十一年八月十九日本院臺中
簡易庭九十一年度中小字第一一五一號第一審判決提起上訴，本院判決如左：
    主      文
原判決關於命上訴人給付利息起算日期，被上訴人超過民國九十一年八月三十日部分
暨訴訟費用之裁判均廢棄。
右開廢棄部分，被上訴人在第一審之訴駁回。
其餘上訴駁回。
第一、二審訴訟費用新台幣壹仟柒佰壹拾捌元由上訴人負擔。
    事      實
甲、上訴人方面：
  一、聲明：原判決廢棄。被上訴人於原審之訴駁回。
  二、陳述：
  （一）原審法院未通知上訴人到場為訴訟關係之事實及法律上之陳述，更未予上訴
        人完全辯論之機會，而為一造辯論判決，自有民事訴訟法第四百六十八條所
        定「判決不適用法規或適用不當」，及同法第四百六十九條第五款「違背言
        詞辯論公開之規定」之情形。
  （二）被上訴人之組織數年來都因住戶大會開會人數不足或無法推選委員而無法成
        立，而遭不法人士把持操控。蓋上訴人曾任被上訴人所屬委員，負責行政、
        財務職務，早已發現有人謀不臧、中飽私囊之疑慮，只是苦無確切證據予以
        舉發而已。例如民國八十七年四月二日上訴人辭卸行政財務職務時辦理交接
        之「社區住戶組織章程乙本」，「松竹新郡」早有住戶生活規範可資依循，
        然被上訴人遭少數人操控把持結果，未經召開全體住戶大會討論，竟然憑空
        出現「民國八十八年三月二十一日通過實施」的「松竹新郡住戶規約」，上
        訴人因毫不知悉有召開住戶大會討論住戶規約情事，遂屢次質疑操控被上訴
        人之相關人等違反公寓大廈管理條例第二十六條之規定，偽造住戶規約，此
        後更迭次要求操控被上訴人之相關人等提出收支帳目、公開帳戶，俾能釐清
        大多數住戶都普遍存在的「侵吞管理費」之疑慮，但是當時操控被上訴人之
        相關人等，根本置之不理，上訴人無法放心繳付管理費。
  （三）上訴人組織既非依法成立，法定代理人自亦非合法產生，原審法院於被上訴
        人未經合法代理即遽為判決，自有同法第四百六十九條第四款所定判決當然
        違背法令。
  （四）「松竹新郡」社區地下室停車位係有獨立所有權的停車位，即係由購買停車
        位的住戶共有地下室所有權，應屬專有部分，其管理、使用、費用分擔，自
        應依民法第八百二十條、第八百二十二條規定為之，然「松竹新郡」九十一
        年八月份管理委員會會議，竟未經地下室全體共有人同意，即關起門來逕自
        作成「停車場管理費專款用案成立」、「補送停車場管理費的管理辨法送區
        公所備查」等決議，違法情事可見一斑。
  （五）對被上訴人主張其自八十八年十一月至九十年四月止，欠繳社區管理費共計
        四萬六千零六十二元之數額不爭執。
  三、證據：提出移交記錄表、松竹新郡住戶規約、未繳管理費名單、建築改良物所
      有權狀、九十一年度八月份委員會會議紀錄乙份。
乙、被上訴人方面：
  一、聲明：駁回上訴。
  二、陳述：
  （一）上訴人在「松竹新郡」擁有房屋一間，坐落於台中市○○區○○路二段二五
        一號十一樓，自八十八年十一月至九十年四月止，欠繳社區管理費共計四萬
        六千零六十二元，上訴人應如數給付。
  （二）「松竹新郡」業於八十八年三月二十一日經第七屆區分所有權人大會決議住
        戶規約及組織章程，上訴人也有到場開會，被上訴人嗣檢送該次區分所有權
        人大會紀錄等資料，送經台中市北屯區公所報備而合法成立。又九十一年六
        月二十七日「松竹新郡」第十屆臨時區分所有權人會議，上訴人也有到場開
        會，就地下室收費標準曾作成決議，要專款專用，細節則授權管理委員會討
        論，公布後於同年七月施行，亦有送到區公所報備。
  三、證據：提出第十屆區分所有權人會議紀錄、第十屆委員當選名單，第十屆臨時
      區分所有權人會議簽到冊及會議紀錄、九十一年七月份委員會會議紀錄、欠繳
      明細、建物及土地登記簿謄本、上訴人戶籍謄本、報備證明。
丙、本院依職權向台中市北屯區公所調閱被上訴人報備時所附規約、區分所有權人會
    議紀錄、出席區分所有權人名冊等。
    理      由
一、本件上訴人居住台中市○區○○路二段二五一號十一樓，並設籍於該處，惟原審
    於九十一年八月五日言詞辯論通知書（兼起訴狀送達），係向台中市○區○○路
    二段二五號十一樓送達，而未向上訴人之上開戶籍送達，該通知書雖寄存於台中
    市警察局第五分局北屯派出所，有上訴人戶籍謄本、送達證書可按，惟揆諸民事
    訴訟法第一百三十六條第一項，第一百三十七條第一項規定，該項送達難謂合法
    ，自不得以上訴人於九十一年八月五日庭期未到，而為一造辯論判決，乃原審誤
    以該通知書屬送達合法，而依被上訴人之聲請逕為一造辯論判決，確屬民事訴訟
    法第四百六十八條判決違背法令。惟小額訴訟上訴程序，並未準用民事訴訟法第
    四百五十一條第一項規定，故本院仍應自為判決，且上訴人未能於原審表示任何
    意見，係因原審違背法令所致，依同法第四百三十六條之二十八條但書規定，應
    斟酌上訴人提出之新攻擊防禦方法。
二、被上訴人起訴以：「松竹新郡」業於八十八年三月二十一日經第七屆區分所有權
    人大會決議住戶規約及組織章程，上訴人也有到場開會，被上訴人嗣檢送該次區
    分所有權人大會紀錄等資料，送經台中市北屯區公所報備而合法成立，又九十一
    年六月二十七日「松竹新郡」第十屆臨時區分所有權人會議，上訴人也有到場開
    會，就地下室收費標準曾作成決議，要專款專用，細節則授權管理委員會討論，
    公布後於同年七月施行，亦有送到區公所報備，上訴人在「松竹新郡」擁有房屋
    一間，坐落於台中市○○區○○路二段二五一號十一樓，自民國八十八年十一月
    至九十年四月止，欠繳社區管理費共計四萬六千零六十二元，爰請求上訴人應如
    數給付。上訴人則略以被上訴人之組織數年來都因住戶大會開會人數不足或無法
    推選委員而無法成立，而遭不法人士把持操控，例如「松竹新郡」早有住戶生活
    規範可資依循，然被上訴人遭少數人於八十八年三月二十一日通過實施的松竹新
    郡住戶規約，係未經召開全體住戶大會討論而憑空出現，上訴人組織既非依法成
    立，法定代理人自亦非合法產生，原審法院於被上訴人未經合法代理即遽為判決
    ，自屬當然違背法令，「松竹新郡」社區地下室停車位係有獨立所有權的停車位
    ，即係由購買停車位的住戶共有地下室所有權，應屬專有部分，然「松竹新郡」
    九十一年八月份管理委員會會議，竟未經地下室全體共有人同意，逕自作成「停
    車場管理費專款專用案成立」、「補送停車場管理費的管理辨法送區公所備查」
    等違法決議等語資為抗辯。
三、上訴人在「松竹新郡」擁有房屋一間，坐落於台中市○○區○○路二段二五一號
    十一樓，自民國八十八年十一月至九十年四月止，欠繳社區管理費共計四萬六千
    零六十二元等情，業據被上訴人提出欠繳明細在卷可按，復為被上訴人所不爭，
    堪信真實。
四、經查，上訴人所居住之「松竹新郡」社區於八十八年三月二十一日召開第七屆區
    分所有權人大會，會議中決議通過自八十八年三月二十一日通過施行之住戶規約
    及組織章程，「松竹新郡」大廈嗣提出該次出席區分所有權人名冊、會議記錄及
    規約等，向台中市北屯區公所報備，並經該區公所核發八八公所民字第二○九一
    九號組織報備證明等情，業經被上訴人提出組織報備證明，及本院依職權向台中
    市北屯區公所調閱被上訴人報備時所附規約、區分所有權人會議紀錄、出席區分
    所有權人名冊、委託書等影本在卷可稽。又前揭第七屆區分所有權人大會，上訴
    人亦有出席，有該次出席區分所有權人名冊附卷可按，而該次大會既決議通過自
    八十八年三月二十一日通過施行之住戶規約，自非憑空出現，上訴人既參與開會
    ，更無諉為不知之理，此外上訴人復自承並無確切證據證明被上訴人之組織有何
    遭不法人士把持操控或人謀不臧、中飽私囊之事實，其空言主張被上訴人未合法
    成立，顯無足採。次查，被上訴人之現任法定代理人吳麗敏，係「松竹新郡」社
    區於九十一年三月二十一日第十屆區分所有權人大會選出之管理委員所選任，亦
    有該次會議紀錄及當選公告各一份在卷可按，上訴人抗辯法定代理人並非合法產
    生，原審法院於被上訴人未經合法代理即遽為判決違背法令云云，自不可採。末
    查，被上訴人起訴請求者，為自八十八年十一月至九十年四月止上訴人欠繳之社
    區管理費，與「松竹新郡」九十一年八月份管理委員作成之停車場管理費專款專
    用案，並無關連，被上訴人執此抗辯，亦屬無稽。
五、綜上所述，上訴人既不爭執欠繳社區管理費共計四萬六千零六十二元，亦未能舉
    證證明被上訴人有何非法成立，或法定代理人不合法等事實，則被上訴人起訴請
    求上訴人給付四萬六千零六十二元管理費，即屬有據。惟就被上訴人請求自起訴
    狀繕本送達翌日起算之遲延利息部分，原審雖以其送達九十一年八月五日言詞辯
    論通知書兼起訴狀送達，而以該通知書上所載送達日期九十一年七月十九日之翌
    日計算，判命上訴人須給付九十一年七月二十日起至清償日止之年利率百分之五
    計算之利息，惟該次送達不合法已如理由欄第一項所述，自難以之為利息起算日
    之依據。而上訴人收受原審判決書而得知其被訴事實為九十一年八月二十九日，
    有送達證書在卷可稽，被上訴人所得請求之利息，即應以該翌日即九十一年八月
    三十日起算，始屬合法。從而被上訴人請求上訴人應給付四萬六千零六十二元，
    及自九十一年八月三十日起至清償日止按年利率百分之五計算之利息，洵屬有據
    。原審判決就被上訴人請求超過九十一年八月三十日之利息部分，應廢棄改判外
    ，其餘上訴為無理由，應予駁回。
六、據上論結，本件上訴為一部有理由，一部無理由，依民事訴訟法第四百三十六條
    之三十二第一項、第二項、第四百四十九條第一項、第四百五十條、第四百三十
    六條之十九第一項、第七十九條但書，判決如主文。
中      華      民      國    九十二    年      一      月      三      日
                            臺灣臺中地方法院民事第一庭
~B審判長法官  林清鈞
~B法      官  呂麗玉
~B法      官  陳宗賢
右為正本係照原本作成
不得上訴。
中      華      民      國    九十二    年      一      月      三      日
~B法院書記官  李憲惠
~F0
  計算書
┌─────────────┬─────────────┐
│項                  目    │    金    額  （新台幣）  │
├─────────────┼─────────────┤
│第一審裁判費              │肆佰陸拾貳元              │
├─────────────┼─────────────┤
│第一審郵票費用            │壹佰柒拾伍元              │
├─────────────┼─────────────┤
│第二審裁判費              │柒佰陸拾伍元              │
├─────────────┼─────────────┤
│第二審郵票費用            │佰壹拾陸元              │
├─────────────┼─────────────┤
│共                  計    │壹仟柒佰壹拾捌元          │
└─────────────┴─────────────┘


司法院資訊處製作；財團法人民間司法改革基金會備份。
